【裁判字號】    97,消債更,224
【裁判日期】    980117
【裁判案由】    聲請更生程序
【裁判全文】
臺灣嘉義地方法院民事裁定           97年度消債更字第224號
聲  請  人  甲○○
代  理  人  林彥百律師
上列當事人聲請更生程序事件，本院裁定如下：
    主  文
債務人甲○○自中華民國九十八年一月十九日十二時起開始更生
程序。
命本院司法事務官進行本件更生程序。
保全處分之聲請駁回。
    理  由
一、按債務人不能清償債務或有不能清償之虞者，得依本條例所
    定更生或清算程序，清理其債務，消費者債務清理條例第3
    條定有明文。再按債務人與金融機構協商成立者，不得聲請
    更生或清算。但因不可歸責於己之事由，致履行顯有重大困
    難者，不在此限；本條例施行前，債務人依金融主管機關協
    調成立之中華民國銀行公會會員辦理消費金融案件無擔保債
    務協商機制與金融機構成立之協商，準用前項之規定；債務
    人無擔保或無優先權之債務總額未逾新臺幣一千二百萬元者
    ，於法院裁定開始清算程序或宣告破產前，得向法院聲請更
    生；法院開始更生程序之裁定，應載明其年、月、日、時，
    並即時發生效力，復為同條例第151條第5、6項，第42條第1
    項及第45條第1項所明定。
二、本件聲請意旨略以：聲請人有不能清償債務情事，前雖曾依
    金融主管機關協調成立之中華民國銀行公會會員辦理消費金
    融案件無擔保債務協商機制與最大債權銀行即台新銀行成立
    協商，雙方約定應清償之金額42,876元，然因上開協商機制
    係銀行所提出之方案，聲請人為維信用及願對債務負責之態
    度下而成立協商，加以協商成立時聲請人每月薪資收入加計
    兼差收入約有6、7萬元左右，惟聲請人尚有父母、配偶子女
    待扶養，以聲請人工作所得本不敷償還債務及家庭必要費用
    ，嗣後更遭兼差公司裁員，以目前每月收入加上津貼獎金約
    為28,000元，已顯然無法負擔原協商成立每月應清償之金額
    42,876元，是以聲請人自95年7月開始繳納至96年12月，共
    繳18期，即無力再依協商內容清償，顯屬因不可歸責於聲請
    人之事由致履行顯有重大困難，且其無擔保或無優先權之債
    務總額未逾新臺幣（下同）1,200萬元，復未經法院裁定開
    始清算程序或宣告破產，為此，依消費者債務清理條例提出
    本件之聲請等語。
三、聲請人前於消費者債務清理條例施行前，依金融主管機關協
    調成立之中華民國銀行公會會員辦理消費金融案件無擔保債
    務協商機制與台新銀行成立協商，當時債務人之無擔保債務
    總額為2,376,862元，雙方約定債務人每月應償還款項為42,
    876元，分80期，利率5.88％而聲請人自協商成立後共繳納
    18期，有聲請人所提出之債權人清冊、財團法人聯合徵信中
    心當事人信用報告、繳款通知為證，並有台新銀行97年8月1
    1日台新債協法更字第30161號函附債務協商全體金融機構還
    款比例及分配明細在卷可憑，堪信為真實。
四、聲請人固主張目前每月薪資收入11,000元，加上津貼獎金每
    月收入約28,000元，然依聲請人提出96年度綜合所得稅各類
    所得資料清單，聲請人於96年間任職於尤金股份有限公司，
    全年收入總額130,967元，平均每月收入10,914元，另依聲
    請人提出所有板信嘉義分行帳戶存摺，其每月亦僅有13,000
    元至15,000元之收入，均與聲請人自陳每月加計津貼獎金約
    有28,000元之收入不符，則聲請人目前每月收入究竟為何？
    尚難據以認定。聲請人復主張目前任職於紅欣企業有限公司
    ，並提出該公司在職證明為證，然經本院函詢該公司聲請人
    每月薪資（含獎金、年終等）為何？經函覆稱「查甲○○確
    實在民國97年4月15日到職、民國97年10月15日離職，月薪
    為17,280元，因屬業務職務、業績關係，所以沒獎金，在職
    期間未滿一年也無年終獎金問題」等語，有該公司97年12月
    9日回函在卷可稽，足認聲請人目前應無收入。
五、綜上，以聲請人每月收入清償其依前揭協商每月應清償之金
    額42,876元已有不足，遑論聲請人現已自任職之紅欣企業有
    限公司離職，無收入，且尚須負擔聲請人家庭必要費用支出
    、自住房屋貸款及扶養親屬之扶養費。是債務人主張其有不
    可歸責於己之事由，致履行前揭協商之清償方案顯有重大困
    難乙節，應可相信。此外，本件又查無債務人有消費者債務
    清理條例第6條第3項、第8條或第46條各款所定駁回更生聲
    請之事由存在，則債務人聲請更生，於法尚無不符，應予准
    許，爰裁定如主文第1項所示。
六、次按法院裁定開始更生或清算程序後，得命司法事務官進行
    更生或清算程序，消費者債務清理條例第16條第1項前段定
    有明文。本件債務人聲請更生，業經本院裁定准許開始更生
    程序，爰依前揭規定，命法事務官進行本件更生程序。另本
    件更生聲請業經准許，聲請人前聲請保全處分，已無必要，
    附此敘明。爰裁定如主文。
中    華    民    國    98    年    1     月    17    日
                  民事第一庭  法  官  柯月美
以上為正本係照原本作成。
本件不得抗告。
本裁定已於98年1月19日12時公告。
中    華    民    國    98    年    1     月    17    日
                              書記官  李文政


司法院資訊處製作；財團法人民間司法改革基金會備份。
